臺灣新北地方法院民事裁定
110年度消債更字第558號
聲  請  人  李淼昌

代  理  人  鄭光評律師（法扶律師）
上列聲請人依消費者債務清理條例聲請更生事件，本院裁定如下
：
    主  文
聲請人李淼昌自中華民國一百一十一年五月二十三日上午十一時
起開始更生程序。
命司法事務官進行更生程序。
    理  由
一、按債務人不能清償債務或有不能清償之虞者，得依本條例所
    定更生或清算程序，清理其債務；本條例所稱消費者，係指
    5年內未從事營業活動或從事小規模營業活動之自然人，前
    項小規模營業係指營業額平均每月新臺幣（下同）20萬元以
    下者；債務人無擔保或無優先權之本金及利息債務總額未逾
    1,200萬元者，於法院裁定開始清算程序或宣告破產前，得
    向法院聲請更生。消費者債務清理條例（下稱消債條例）第
    3條、第2條第1項、第2項、第42條第1項分別定有明文。又
    債務人對於金融機構負債務者，在聲請更生或清算前，應向
    最大債權金融機構請求協商債務清償方案，或向其住、居所
    地之法院或鄉、鎮、市、區調解委員會聲請債務清理之調解
    。債務人為前項請求或聲請，應以書面為之，並提出財產及
    收入狀況說明書、債權人及債務人清冊，及按債權人之人數
    提出繕本或影本，亦為消債條例第151條第1項、第2項所明
    定。再法院開始更生程序之裁定，應載明其年、月、日、時
    ，並即時發生效力；法院裁定開始更生或清算程序後，得命
    司法事務官行更生或清算程序，消債條例第45條第1項、第1
    6條第1項前段亦定有明文可參。
二、本件聲請意旨略以：伊因支付生活開銷，致積欠無擔保或無
    優先權之債務總金額為3,681,770元。伊雖依消債條例向本
    院聲請前置調解，惟最大債權銀行未於調解期日到庭，致協
    商不成立，是伊實有不能清償債務之虞。又伊於5年內並未
    從事營業額平均每月20萬元以下之營業活動，復未經法院裁
    定開始清算程序或宣告破產，爰請求鈞院裁定准予更生等語
    。
三、經查：
  ㈠本件聲請人於消債條例施行後，向本院聲請債務清理調解程
    序，最大債權銀行台新國際商業銀行股份有限公司（下稱台
    新銀行）評估聲請人入不敷出，應無還款能力，故未提出調
    解方案，致協商不成立等情，業經本院職權調取本院110年
    度司消債調字第666號卷（下稱司調卷）查明屬實，是本件
    聲請人所提更生之聲請所應審究者為其現況是否有不能清償
    債務或有不能清償之虞之情事。
  ㈡又聲請人主張有不能清償債務之虞之事實，業據其提出財產
    及收入狀況說明書、全國財產稅總歸戶財產查詢清單、民國
    108及109年度綜合所得稅各類所得資料清單、債權人清冊、
    財團法人金融聯合徵信中心－查詢當事人綜合信用報告回覆
    書、勞工保險被保險人投保資料表、戶籍謄本、中華民國人
    壽保險商業同業公會—保險業通報作業資訊系統資料查詢結
    果表、臺灣集中保管結算所查詢資料表等件為證（見司調卷
    第4至13頁、第15頁、本院卷第81至94頁）。聲請人陳稱其
    現以駕駛計程車為業，每月收入除營業所得38,630元外，無
    接受其他社會補助，此有台北市汽車駕駛員職業工會函等件
    附卷可稽（見本院卷第95頁）。另聲請人主張其每月必要支
    出依新北市政府所公告之111年度新北市最低生活費之1.2倍
    即18,960元計算，經核符合消債條例第64條之2第1項規定；
    且依消債條例施行細則第21條之1第3項規定，聲請人若表明
    以行政院衛生福利部公布之最低生活費1.2倍計算必要支出
    ，毋庸記載原因、種類及提出證明文件，是聲請人上開主張
    應為可採。
  ㈢是聲請人每月所得收入扣除合理之必要活支出後，每月尚餘1
    9,670元【計算式：38,630－18,960＝19,670】。倘將前開餘
    額19,670元全部用以清償債務人債務，則須至少約16年方有
    可能清償完畢【計算式：3,681,770÷（19,670×12）≒16年，
    小數點以下四捨五入】，已遠超過一般更生方案以6年72期
    作為更生重建之基準，足認有不能清償之虞之情事，應予更
    生重建生活，始符消費者債務清理條例協助債務人重建更生
    之立法本意。
四、綜上所述，本件聲請人符合消費者債務清理條例規定之資格
    ，並未從事營業活動，且其確有不能清償債務之情事，又所
    負無擔保或無優先權之債務並未逾1,200萬元，亦未經法院
    裁定開始清算程序或宣告破產，復查無消債條例第6條第3項
    、第8條或第46條各款所定駁回更生聲請之事由存在，則聲
    請人聲請本件更生，洵屬有據，應予准許。至聲請人於更生
    程序開始後，應另提出足以為債權人會議可決或經法院認為
    公允之更生方案以供採擇，俾免更生程序進行至依消債條例
    第61條規定應行清算之程度，附此敘明。
五、依消債條例第11條第1項、第45條第1項、第16條第1項，裁
    定如主文。
中　　華　　民　　國　　111 　年　　5 　　月　　23　　日
                  民事第六庭  法  官  許瑞東
上為正本係照原本作成。
本件不得抗告。
本裁定已於111年5月23日上午11時公告。
中　　華　　民　　國　　111 　年　　5 　　月　　23　　日
                              書記官  曾怡婷